最　高　行　政　法　院　判　決
　　　　　　　　　　　　　　　94年度判字第00144號
上　訴　人　甲○○
被 上訴 人　銓部
代　表　人　朱武獻
上列當事人間因任用事件，上訴人對於中華民國92年7月31日臺
北高等行政法院91年度訴字第1888號判決，提起上訴，本院判決
如下：
　　主  文
原判決廢棄。
再復審決定、復審決定及原處分均撤銷。
被上訴人對於上訴人請求放寬其轉任薦任第六職等職務之資格，
應依本判決之法律見解另為處分。
其餘上訴駁回。
第一審及上訴審訴訟費用由被上訴人負擔。
　　理  由
一、本件上訴人現任經濟部礦務局委任礦場監督員，其於七十三
    年三月一日以技術人員任用條例銓敘審定，任職於經濟部礦
    務局（原臺灣省礦務局），其應87年專門職業及技術人員高
    等考試（下稱專技考試）礦業安全技師及格，生效日期為88
    年2月20日。又上訴人自88年2月至90年1月曾實際從事相當
    之專門職業或技術職務二年以上，任職期間服務成績優良，
    因89年12月30日修正生效之專門職業及技術人員考試及格人
    員得轉任公務人員考試類科適用職系對照表（下稱專技對照
    表）刪除礦業安全技師考試類科，上訴人無法依原有規定據
    以轉任薦任職公務人員。經濟部礦務局於90年2月22日以90
    礦局人一字第002983號函，建請被上訴人兼顧專門職業及技
    術人員轉任公務人員條例（下稱專技轉任條例）立法意旨暨
    上訴人之信賴利益，放寬其轉任資格，並檢附上訴人證件辦
    理送審。案經被上訴人以90年4月11日九十銓三字第1998454
    1998454號書函函復該局，略以：「．．．，經查因該專技
    對照表之修正刪除，前有部分專技考試及格人員認為有違反
    憲法、行政法理原則及侵害人民權益等情事，陳情本部，為
    期審慎，本部已於90年3月19日邀請相關機關開會研商有關
    新修正發布專技對照表之實施日期，獲致結論，有關會議紀
    錄並經本部於90年4月2日九十法二字第2008315號函送各相
    關機關，並據決議補充規定：凡專技考試及格人員於89年12
    月29日前符合轉任公務人員資格，且用人機關已完成遴用甄
    選程序者，同意依專技對照表修正前之規定辦理」等語。另
    上訴人於90年3月20日以陳情函致被上訴人，請其依專技對
    照表修正前之規定，放寬其轉任資格，經被上訴人以90年4
    月16日九十法二字第2011611號書函予以否准，上訴人不服
    ，循序提起行政訴訟。
二、上訴人於原審起訴主張：(一)本案前經被上訴人函送各機關（
    包含經濟部礦務局）徵詢檢討修正專技對照表時，由於礦務
    局人事單位之失當，局內各組室依被上訴人所附填列擬進用
    專門職業及技術人員考試及格人員需求表，該表內均已填列
    所需礦業安全技師等類科需求，惟人事單位竟逕自解釋作成
    與函示意旨不符並以無是類需求向上級機關函覆。最終遭致
    被上訴人將礦業安全技師類科自前揭職系對照表內予以刪除
    ，侵害上訴人原得以銓轉任為薦任公務員之權益甚鉅，顯
    有違誤。(二)查上訴人應87年專技高考礦業安全技師及格在前
    ，被上訴人將礦業安全技師類科自專技對照表內刪除在後，
    按法不溯及既往原則，乃基於法之安定性及信賴保護原則所
    生，用以拘束法之適用及立法行為之法治國家基本原則，意
    義在於對已經終結的事實，原則上不得嗣後適用新法，或行
    政法規除預先定有施行期間或經有權機關認定係因情事變遷
    而停止適用外，其廢止或修改內容致人民客觀上具體表現其
    因信賴而生之實體法上利益受損害，應即採取合理補救措施
    ，或訂定過渡期間之條款，俾減輕損害，方符憲法保障人民
    權利之意旨，此有司法院釋字第525號解釋可參。是將該礦
    業安全技師類科自前揭適用職系對照表內刪除，應兼顧上訴
    人信賴利益之保護。(三)就信賴保護原則之要件而言，參酌學
    說與大法官會議解釋之意旨，須有信賴基礎、信賴之存在、
    客觀表現信賴之行為及信賴值得保護四者。查上訴人原以技
    術人員任用條例之規定任用（自73年3月1日起，迄今十七年
    餘），現仍任經濟部礦務局委任礦場監督員，從未間斷。89
    年12月28日修正前之專技對照表原含有礦業安全技師考試類
    科，上訴人以該專技對照表之規定作為信賴基礎，主觀上信
    賴專技對照表有效存續，於87年應專技考試礦業安全技師考
    試及格，以客觀表現信賴行為，即參與專技考試證實其主觀
    上信賴之存在，並曾服務兩年成績優良，取得轉任薦任公務
    人員任用資格之信賴利益，亦無信賴不值得保護之情形，自
    應有信賴保護原則之適用。另被上訴人將礦業安全技師類科
    自專技對照表內刪除，除未兼顧依據89年12月28日以前之舊
    法，參與該類科考試及格者對將來得轉任薦任公務人員之信
    賴利益，亦未訂定過渡期間條款或採取補救措施，自不符合
    前揭司法院釋字第525號解釋之意旨。(四)上訴人已是銓合
    格之委任公務員，已任公職長達十七年。按專技轉任條例、
    專技轉任條例施行細則暨專門職業及技術人員考試及格之現
    職技術人員改任作業要點（下稱專技改任要點）等規定，均
    為國家權責機關依法發布之法令，具有公信力，即構成人民
    信賴之基礎，往昔現職公務人員經此管道改任較高職等之例
    甚多。上訴人亦因信賴該法規命令亦欲循此管道改任較高職
    等，從而積極參加專技高考並榜示及格，隨即參加實務訓練
    ，此參加專技高考及格及實務訓練之進行，均為與信賴基礎
    具有因果關係信賴事實之客觀具體表現。嗣後並經經濟部礦
    務局以90年2月7日90礦局人一字第002702號函人事派令依據
    專技轉任條例調升為薦任第六職等，並持續領有薦任職之薪
    俸至90年6月。被上訴人未考量上訴人前揭信賴利益，逕自
    註銷前揭人事派令，實有未合。(五)另依專技轉任條例第5條
    規定，對於參加專門職業及技術人員高等考試及曾實際從事
    相當之專門職業及技術職務二年以上者，得轉任薦任第六職
    等職務之規定並無變動，上訴人於87年應專技考試礦業安全
    技師考試及格，88年及89年年終考績優良均列甲等，則上訴
    人應已具備得轉任薦任職公務員之資格，被上訴人遽以否准
    上訴人轉任之申請，要非妥適。為此，請求再復審決定、復
    審決定及原處分均撤銷，並命被上訴人應為審定上訴人銓敘
    轉任薦任第六職等合格實授之行政處分。
    被上訴人則以：(一)憲法第86條規定：「左列資格，應經考試
    院依法考選銓定之：一公務人員任用資格。二專門職業及技
    術人員執業資格。」是公務人員考試與專技考試各有法源依
    據並分別辦理。經公務人員考試及格者取得公務人員之任用
    資格，經專技考試及格者取得專門職業及技術人員之執業資
    格。茲為解決政府機關部分人才羅致不易問題，使部分職務
    其得以借重專門職業及技術人員之專業知能，爰於82年8月4
    日制定公布專技轉任條例。復為落實專技條例為輔助性用人
    措施之立法意旨，於88年7月15日修正公布該條例第3條、第
    4條、第7條及第9條。茲鑑於專技考試之平均錄取率高於公
    務人員考試，為避免其成為政府機關用人之常軌，並期機關
    用人仍以公務人員高普考試為主要用人途徑，以維護文官制
    度之正常運作，落實專技轉任條例為輔助性用人措施之立法
    意旨，被上訴人及考選部乃依前開條例第4條第2項之授權，
    參酌最近五年（85年至89年）公務人員高等暨普通考試錄取
    不足額類科人數統計，及各機關進用專技考試及格人員之需
    求、並邀請行政院等相關主管機關開會研商，復函請行政院
    人事行政局就用人主管機關之立場表示意見後，於89年12月
    28日會同修正發布專技對照表，並配合實際需要修正刪除部
    分考試類科及其適用職系，其中包括刪除礦業安全技師類科
    ，因此該次修正係屬有權機關於法律授權下，基於情事變遷
    及政策需要所為一般之措施，其適用對象非特定之個人。(二)
    上訴人應87年專技考試礦業安全技師及格，生效日期為88年
    2月10日，自88年2月至90年1月實際從事相當之專門職業或
    技術職務屆滿二年時，專技對照表已修正刪除渠得據以轉任
    薦任公務人員之礦業安全技師類科，上訴人自無法依當時之
    規定轉任；以上訴人亦非上開89年12月29日前符合轉任公務
    人員資格且用人機關已完成遴用甄選程序之人員，故亦無法
    援用被上訴人90年4月2日90法二字第2008315號之補充規定
    ，被上訴人否准其申請於法並無違誤。(三)依司法院釋字第52
    5號解釋理由書略以，純屬法規適用對象主觀之願望或期待
    而未有表現已生信賴之事實者，無信賴保護原則之適用。蓋
    任何法規皆非永久不能改變，法規未來可能修改或廢止，受
    規範之對象並非毫無預見，故必須有客觀上具體表現信賴之
    行為，始足當之。以上訴人所應係專技考試並非公務人員考
    試，依專技轉任條例第5條規定，經專技高考及格後，尚需
    「實際從事相當之專門職業及技術職務二年以上」，且「成
    績優良」者，始得轉任薦任第六職等職務，本案上訴人遲至
    90年1月10日始具備申請轉任年資，亦難謂法規修正時已有
    客觀上信賴事實之具體表現，自亦無主張適用信賴保護之餘
    地。上訴人自認屆時必得順利轉任僅屬其主觀願望、期待，
    欠缺信賴要件，不在信賴保護範圍。被上訴人為維護考試用
    人精神，因應實務需要依法律授權適時修法並依法行政並無
    違誤。上訴人欲取得薦任職公務人員自以應公務人員考試為
    正辦。(四)復按專技轉任條例第8條、同條例施行細則第78條
    、專技改任要點二及被上訴人82年12月10日八二台華甄一字
    第0934369號函（頒布專技改任要點）說明二等相關規定，
    改任人員須具備專技轉任條例生效前已經銓機關審定有案
    並具備上開轉任條例規定之任用資格，且於該條例生效日（
    82年8月6日）仍在職等條件，其改任均係按其原官等職等
    辦理。查本案上訴人並非專技轉任條例生效前符合上述規定
    資格之現職薦任技術人員，並無法適用上開要點規定改任為
    薦任職公務人員。依上開改任要點規定，上訴人自始即未具
    改任資格，是上訴人主張信賴專技改任要點具公信力，渠屆
    時得據以改任薦任職公務人員，顯係對法規之誤解，則上訴
    人不適用上開要點規定，渠擬據以改任薦任職務之信賴基礎
    自始不存在。另按專技轉任條例規定，上訴人於專技對照表
    修正刪除礦業安全技師考試類科時，並未具得轉任薦任職公
    務人員資格，因此，上訴人亦不適用專技轉任條例轉任之規
    定。(五)另有關上訴人業經經濟部派代薦任第六職等職務一節
    ，依公務人員任用法第24條規定：「各機關擬任公務人員，
    經依職權規定先派代理，限於實際代理之日起三個月內送請
    銓部銓審定。．．．，經銓審定不合格者，應即停止
    其代理。」本案上訴人因未具薦任第六職等任用資格，被上
    訴人依法否准上訴人申請銓審定為薦任官等職務，並無違
    誤等語，資為抗辯。
三、原審斟酌全辯論意旨及調查證據之結果，以：(一)按專技轉任
    條例第4條規定：「專門職業及技術人員轉任公務人員，應
    以轉任與其考試等級相同、類科與職系相近之職務為限。轉
    任後不得調任所得適用職系以外其他職系職務。前項專門職
    業及技術人員得轉任公務人員之考試類科、考試等級及適用
    職系，由銓部與考選部依近年公務人員相關考試錄取情形
    及用人機關需要會同定之。．．．。」第5條規定：「經專
    門職業及技術人員高等考試或相關之特種考試及格後，曾實
    際從事相關之專門職業或技術職務二年以上，成績優良有證
    明文件者，得轉任薦任第六職等職務。」銓部與考選部並
    依上開規定，就近年公務人員相關考試錄取情形及用人機關
    需要會同訂定專技對照表；另於89年12月28日會同修正發布
    專技對照表，刪除部分考試類科及其適用職系，其中包括刪
    除礦業安全技師類科。(二)上訴人主張因信賴專技考試及格人
    員得轉任公務人員考試類科適用職系對照表將有效存續，始
    應該考試，乃主、客觀上有信賴行為之表現，應保障其信賴
    利益云云；惟查：1.專技考試和公務人員考試之性質及取得
    資格不同，專技考試及格者係取得專技人員之執業資格，而
    非取得公務人員之任用資格。因此，專技考試部分類科及格
    人員得轉任公務人員，係補公務人員考試掄才之不足，尚非
    憲法保障之基本權利。被上訴人及考選部鑑於情事變遷及政
    策需要，基於法律授權下所為一般之措施，以其目的旨在維
    護社會公益，且其適用對象非針對特定之個人，是以89年12
    月30日修正生效之專技對照表刪除礦業安全技師考試類科應
    有實際之必要，自屬合法。2.復按「信賴保護原則」之要件
    有四：(1)信賴基礎；(2)信賴表現；(3)信賴表現與信賴基礎間
    須有直接因果關係；(4)信賴值得保護。89年12月30日修正生
    效前，專技對照表上有礦業安全技師考試類科之規定，固得
    為上訴人之信賴基礎，惟專技考試及格者係取得專技人員之
    執業資格，而非取得公務人員之任用資格，已難謂上訴人參
    加專技考試與信賴專技轉任條例間有直接因果關係。3.另按
    信賴保護原則攸關憲法上人民權利之保障，純屬願望、期待
    而未有表現其已生信賴之事實者，則欠缺信賴要件，不在保
    護範圍。是以該條例修正發布生效後始具轉任資格者，擬依
    舊法規定轉任薦任職公務人員，僅係當事人主觀之期望。經
    查上訴人係應87年專技考試礦業安全技師及格，生效日期為
    88年2月10日，自88年2月至90年1月曾實際從事相當之專門
    職業或技術職務二年以上，任職期間服務成績優良，則計至
    90年2月10日始具有轉任資格。但89年12月28日專技對照表
    修正發布（同年月30日生效）後，自89年12月30日起已無專
    技轉任條例之適用，專技考試及格人員於專技對照表修正刪
    除部分考試類科後，無法據以轉任公務人員，性質上應屬期
    待利益喪失，且難謂於89年12月30日修正生效之專技對照表
    刪除礦業安全技師考試類科時，上訴人已有客觀信賴事實之
    具體表現，上訴人即無主張信賴保護之餘地，是其主張，依
    法無據。另上訴人係在89年12月30日修正生效之專技對照表
    刪除礦業安全技師考試類科後，始取得轉任資格，自無法律
    不溯及既往原則之適用，上訴人主張法律不溯及既往原則，
    而應適用未刪除礦業安全技師考試類科之舊法規云云，顯係
    誤解。(三)又上訴人主張該次專技對照表修正未訂定過渡期間
    條款或採取補救措施，致損及其既有權益一節；經查上訴人
    參加專技人員考試，與89年12月30日修正生效之專技對照表
    刪除礦業安全技師考試類科，並不符合信賴保護原則之適用
    ，原無庸再探討過渡期間條款或採取補救措施之問題。退一
    步言，縱認89年12月30日修正生效之專技對照表刪除礦業安
    全技師考試類科，應探討其過渡期間之問題，玆專技考試及
    格人員得轉任公務人員之考試類科及適用職系，係依專技轉
    任條例之規定。依該條例第4條第2項規定，專門職業及技術
    人員得轉任公務人員之考試類科、考試等級及適用職系，由
    被上訴人與考選部依近年公務人員相關考試錄取情形及用人
    機關需要會同定之。該次對照表之修正有其必要已如前述，
    且專技考試及格人員於專技對照表修正生效日前（即89年12
    月29日前）已符合轉任公務人員資格，而用人機關已完成遴
    用甄選程序者，被上訴人亦同意依專技對照表修正前之規定
    辦理，此有銓部90年4月2日九十法二字第2008315號函略
    以：凡專技考試及格人員於89年12月29日前符合轉任公務人
    員資格，且用人機關已完成遴用甄選程序者，同意依專技對
    照表修正前之規定辦理等語可查。是被上訴人就該次修正時
    已具轉任公務人員資格且己完成遴選程序人員信賴利益，已
    為補救之措施，上訴人所訴，並不足採。(四)復查專技轉任條
    例第8條規定：「經銓機關審定以技術人員任用之現職技
    術人員，並經專門職業及技術人員高等考試或普通考試或特
    種考試及格者，準用本條例及公務人員任用法第23條之規定
    改任，予以任用。」同條例施行細則第7條規定：「（第1項
    ）本條例第8條所定經銓機關審定以技術人員任用之現職
    技術人員，並經專門職業及技術人員高等考試或普通考試或
    特種考試及格後，曾實際從事相當之專門職業或技術職務二
    年以上者，依左列規定予以改任：．．．二經銓機關審定
    『以技術人員任用』之現職薦任技術人員，並經專門職業及
    技術人員高等考試或相當之特種考試及格者，按其原官等
    職等改任，審定為『合格實授』。三經銓機關審定『以技
    術人員任用』之現職委任技術人員，並經專門職業及技術人
    員普通考試或相當之特種考試及格者，除現委任第一、二
    職等者改任為委任第三職等外，均按其原官等職等改任，
    審定為『合格實授』。四經銓機關審定『合格實授』或『
    以技術人員任用』之現職委任技術人員，並經專門職業及技
    術人員高等考試或相當之特種考試及格者，按其現任職務所
    列委任職等辦理改任，審定為『合格實授』。（第2項）前
    項現職技術人員之改任，其改任作業要點由銓部定之。．
    ．．。」次查專技改任要點二規定：「本條例施行細則第7
    條規定之現職技術人員，依本要點有關規定辦理改任；．．
    ．。」再查被上訴人82年12月10日82台華甄一字第093436 9
    號函（頒布專技改任要點）說明二規定：「各機關辦理本次
    改任之人員，依『專門職業及技術人員轉任公務人員條例』
    第8條暨其施行細則第7條之規定，係以經銓機關審定以技
    術人員任用之現職技術人員，並經專門職業及技術人員高等
    考試或普通考試或特種考試及格後，曾實際從事相當之專門
    職業或技術職務二年以上，於該條例發生效力之日（82年8
    月6日）仍在職之技術人員為對象。．．．」則由以上規定
    ，改任人員須具備專技轉任條例生效前已經銓機關審定有
    案並具備上開轉任條例規定之任用資格，且於該條例生效日
    （82年8月6日）仍在職等條件，其改任均係按其原官等職
    等辦理。查上訴人並非專技轉任條例生效前符合上述規定資
    格之現職薦任技術人員，已如前述，上訴人無法適用上開要
    點規定改任為薦任職公務人員。是以，上訴人主張信賴專技
    改任作業要點具公信力，上訴人屆時得據以改任薦任職公務
    人員，顯係對法規之誤解，自非可採等由，駁回上訴人原審
    之訴。
四、上訴意旨復執前詞，並主張：(一)上訴人於73年3月1日以技術
    人員任用條例任用，服務礦務局延續從事礦場安全監督檢查
    工作，至今已十八年餘從未間斷。於82年12月依專技改任要
    點規定，按當時所具資格條件改任換為委任礦場監督員，
    事屬當然，如上訴人當時即已具薦任技術人員改任資格，不
    早就改任換為薦任礦場監督員，何須再勞心力去參加87
    年專技考試及長達二年相當技術職務之歷練？上訴人著實已
    對88年7月15日修正公布之專技轉任條例第5條（上訴人誤植
    為第6條）關於參加專技考試及格並曾實際從事相當之專門
    職業及技術職務二年以上者，得轉任薦任第六職等職務之規
    定，有信賴表現。(二)依公務人員考試法第2條第2項規定，公
    務人員之考試應依用人機關年度任用需求決定，高普考在行
    政類組方面，雖然考試的內容包含了專業知識，但嚴格說來
    此種學業知識並不需要專長或背景的限制，只要考試通過即
    可成為公務人員。且考試及格之人員可根據「職組暨職系名
    稱一覽表」、「依法考試及格人員考試類科適用職系對照表
    」和「現職公務人員職系專長認定要點」，在專業工作間輪
    調。由此觀之，專才與通才的區分早已不具任何實質意義。
    (三)公務人員考試與專技人員考試雖各有其法源依據，其取得
    之資格互異，惟機關人員之任用與否，乃屬機關用人權責，
    上訴人於87年應專技考試礦業安全技師考試及格，90年2月9
    日完成長達二年相當技術職務之歷練，88年及89年年終考績
    優良均列甲等，經經濟部礦務局完成遴用甄選程序，於90年
    2月7日以90礦局人一字第002702號函發布、派代上訴人為薦
    任第六職等礦場監督員在案。(四)被上訴人於90年3月19日再
    度邀集各單位開會研商新修正發布之專技對照表之實施生效
    日期。此項會議之召開，明顯已暴露出當初修法時之粗糙及
    不周全，其更以會議決議：「專技考試及格人員於專技對照
    表修正生效前（即89年12月29日前）符合轉任公務人員資格
    ，且用人機關已完成遴用甄選程序者，同意依專技對照表修
    正前規定辦理」，而聲稱對於專技對照表之修正其實施生效
    日期已作補救措施，上訴人在90年2月9日完成長達二年相當
    技術職務之歷練，經經濟部礦務局完成遴用甄選程序，正式
    以90礦局人一字第002702號函發布、派代上訴人為薦任第六
    職等公務員，卻未獲正視補救，更突顯示其行政作為之不合
    理。(五)被上訴人之答辯，無論其理由為何，均已自承未訂定
    緩衝期限是事實，違反司法院釋字第525、529號解釋有關「
    按諸信賴保護原則，主管機關廢止行政法規時應採取『合理
    』補救措施，或訂定過渡期間之條款，俾減輕損害，方符憲
    法保障人民權利」之意旨等語。為此，請求廢棄原判決，再
    復審決定、復審決定及原處分均撤銷，並命被上訴人應為審
    定上訴人銓敘轉任薦任第六職等合格實授之行政處分。
五、本院按：(一)公權力行使涉及人民信賴利益而有保護之必要者
    ，不限於授益行政處分之撤銷或廢止，行政法規之廢止或變
    更亦有其適用，受規範對象如在法規施行而產生信賴基礎之
    存續期間，對構成信賴要件之事實，有客觀上具體表現之行
    為者，受信賴之保護（司法院釋字第五二五號解釋參照）。
    因此，在行政法規有關規定停止適用時，受規範對象如有客
    觀上具體表現信賴之行為，除有信賴不值得保護之情形外，
    自應受信賴之保護。查89年12月30日修正生效前之專技對照
    表，係依專技轉任條例施行細則第三條第三項之規定訂定，
    該專技對照表原含有礦業安全技師考試類科之規定，亦即依
    專技轉任條例相關規定，專技對照表所定礦業安全技師考試
    及格人員，於一定條件下得轉任公務人員之規定，得為上訴
    人之信賴基礎。(二)專技考試及格者，固係取得專技人員之執
    業資格，而非取得公務人員之任用資格，但專技轉任條例既
    規定專技考試及格者，符合一定條件得轉任公務人員，足見
    該條例之立法目的，在於建立多元之公務人員進用管道。本
    件上訴人因相信專技對照表有效存續，進而參與專技考試，
    以上訴人原為現職委任公務人員，且專技考試礦業安全技師
    及格後，仍繼續於經濟部礦務局服務，而未辭去公職擔任礦
    業安全技師，足証其參與專技考試，旨在藉此取得轉任薦任
    公務人員之任用資格，並非取得執業資格，其對信賴基礎之
    專技對照表，應已有信賴其有效存續而為客觀信賴表現行為
    ，此顯非純屬主觀之願望、期待。又依原審確定之事實，上
    訴人於應87年專技考試礦業安全技師及格，並自88年2月至
    90年2月9日實際從事相當之專門職業或技術職務二年以上，
    且任職期間服務成績優良，則其原得依專技轉任條例及專技
    對照表之規定轉任薦任第六職等公務人員，而事實上，上訴
    人服務之經濟部礦務局於90年2月7日以礦局人一字第002702
    號令發布上訴人暫支薦任第六職等年功俸一級，460 俸點，
    此有該令影本附於原審卷可稽，足見取得轉任薦任公務人員
    係上訴人之信賴利益，此種信賴利益因當時法規之規定及客
    觀表現信賴行為而存在，但因專技對照表之修正而受有損害
    。被上訴人稱上訴人於專技對照表修正刪除後無法轉任公務
    人員，應屬「期待利益」喪失，並非「信賴利益」遭受損害
    ，與信賴保護原則無涉云云，尚非可採。(三)被上訴人復稱：
    專技考試及格人員於專技對照表修正生效日前（即89 年12
    月29日前）已符合轉任公務人員資格，而用人機關已完成遴
    用甄選程序者，被上訴人同意依專技對照表修正前之規定辦
    理，並以90年4月2日90法二字第2008315號函相關機關，顯
    就規範對象信賴利益之保護，已為補救措施云云。然按行政
    法規公布施行後，制定或發布之機關依法定程序予以修改或
    廢止時，除法規預先定有施行期間或因情事變更而停止適用
    ，不生信賴保護問題外，其因公益之必要廢止法規或修改內
    容致人民客觀上具體表現其因信賴而生之實體法上利益受損
    害，應採取合理之補救措施，或訂定過渡期間之條款，俾減
    輕損害。查系爭專技對照表修正生效時，已符合轉任公務人
    員資格，且用人機關已完成遴用甄選程序，因專技對照表之
    修正致失去轉任之依據者，固應受到保障，至於上訴人之情
    形，於專技對照表修正生效時，實際從事相當之專門職業或
    技術職務雖尚未屆滿二年，（惟僅差一月餘，即滿二年），
    而不符轉任薦任第六職等之資格，但基於上訴人對專技轉任
    條例及修正前之專技對照表之信賴，並因該信賴已為客觀信
    賴表現行為，除非被上訴人所欲保護之公益顯然大於上訴人
    之信賴利益，或上訴人有信賴不值得保護之情形，例如被上
    訴人之所以修正刪除專技對照表關於礦業安全技師考試類科
    之規定，係因上訴人提供不正確之資訊等情所致外，上訴人
    之信賴利益仍應予以保護，被上訴人僅就已具轉任公務人員
    資格，且已完成遴用甄選程序之人員始給予補救，至於對於
    信賴基礎已為客觀信賴表現行為，僅因差一月餘即符合轉任
    薦任第六職等資格之上訴人，未訂定過渡期間之條款或採取
    其他補救措施，以緩和損害之發生，尚有未洽。(四)被上訴人
    又稱依專技改任要點及82年12月10日82台華甄一字第093436
    9號函（頒布專技改任要點）說明二等規定，改任人員須具
    備專技轉任條例生效前已經銓敘機關審定有案並具備上開轉
    任條例規定之任用資格，且於該條例生效日（82年8月6日）
    仍在職等條件，其改任均係按其原敘官等職等辦理，上訴人
    並非專技轉任條例生效前符合上述規定資格之現職薦任技術
    人員，並無法適用上開要點規定改任為薦任職公務人員云云
    。惟按，上訴人於82年12月即依專技改任要點規定，按當時
    所具資格條件改任換敘為委任礦場監督員，且本件上訴人並
    非針對82年之專技改任要點，而是爭執被上訴人對於修正專
    技對照表刪除礦業安全技師考試類科時，未給予合理之補救
    措施，致其權益受有損害，被上訴人稱上訴人無法適用專技
    改任要點改任為薦任職公務人員云云，尚有誤會。(五)從而，
    上訴人於90年3月20日函請被上訴人依專技對照表修正前之
    規定，放寬其轉任資格，被上訴人予以否准，尚嫌速斷，復
    審決定、再復審決定遞予維持，亦有未合，原審未予詳查，
    遽予駁回上訴人在原審之訴，適用法令不無違誤，上訴人據
    以指摘，求為廢棄、撤銷，為有理由，爰將原判決廢棄，並
    將復審決定、再復審決定一併撤銷，由被上訴人依本判決意
    旨另為適法之處分。至於上訴人請求命被上訴人應為審定上
    訴人銓敘轉任薦任第六職等合格實授之行政處分部分，因事
    涉被上訴人所欲維護之公益是否大於上訴人之私益，及上訴
    人是否有上述(三)所述之信賴不值得保護之事實調查，又上訴
    人如無信賴不值得保護時，被上訴人應為如何之補救，始為
    合理，應由被上訴人權衡上訴人信賴程度之大小及其與公益
    比重等關係，惟此均涉及被上訴人之權責，依卷內之現有事
    証，本院尚無從審究，上訴人此部分請求為無理由，應予駁
    回。
據上論結，本件上訴為一部有理由，一部無理由，依行政訴訟法
255條第1項、第256條第1項、第98條第3項前段、第104條、民事
訴訟法第79條，判決如主文。
中    華    民    國    94    年    1    月    28     日
                  第五庭審判長法  官　趙　永　康
                              法  官　鄭　淑　貞
                              法  官　黃　淑　玲
                              法  官　侯　東　昇
                              法  官　林  文  舟
以  上  正  本  證  明  與  原  本  無  異
中    華    民    國    94    年    1    月    31     日
　　　　　　　　　　　　　　　書記官　王  福  瀛
